臺灣高等法院民事判決　　　　　　　　 100年度訴易字第31號
原　　　告　陳淑惠
被　　　告　謝瑞蓮
訴訟代理人　林健鴻
上列當事人間因侵權行為損害賠償事件，原告提起刑事附帶民事
訴訟，由本院刑事庭移送前來，經本院於民國 100年8月9日言詞
辯論終結，判決如下：
    主      文
被告應給付原告新臺幣拾捌萬仟零肆拾玖元及自民國一百年
三月十二日起，至清償日止，按年息百分之五計算之利息。
原告其餘之訴駁回。
訴訟費用由被告負擔五分之三，餘由原告負擔。
    事實及理由
一、本件原告主張：被告於民國（下同）99年 3月11日晚間，騎
    乘車牌號碼 CHJ-509號重型機車，沿新北市○○區○○路一
    段往林口方向行駛，於同日晚間9時7分許，行經青山路一段
    212號前之劃有分向限制線、速限時速50公里路段， 竟疏於
    注意，貿然迴轉至對向車道，適伊騎乘車牌號碼 915-GDF號
    重型機車，沿青山路一段往新莊方向行駛，因見狀閃避不及
    而失控倒地滑行，撞擊訴外人陳志豪所有、停放同向車道右
    前方道路旁之車牌號碼 3K-2131號自用小客車，致伊左脛骨
    與腓骨上端碎裂、閉鎖性骨折及多處擦傷，因而受有損害共
    計新臺幣（下同）63萬8,752元（含醫療費用 1萬8,752元、
    因不能工作所受薪資損害21萬元、看護費用36萬元及非財產
    上損害之慰藉金 5萬元）等情，爰依侵權行為之法則，聲明
    求為判決：被告應給付原告 63萬8,752元及自起訴狀繕本送
    達之翌日即100年3月12日起，至清償日止，按年息5%計算之
    利息。
    被告則以：伊於前揭時地違規左轉，固有過失，惟原告超速
    、及訴外人陳志豪於紅線違規停車，亦有過失，故伊祇應負
    3分之1之過失責任；又原告已獲理賠強制汽車責任保險金7,
    953元，亦應扣除等語，資為抗辯。 並答辯聲明：原告之訴
    駁回。
二、經查原告主張被告於前揭時地，騎乘車牌號碼 CHJ-509號重
    型機車，沿新北市○○區○○路一段往林口方向行駛，行經
    青山路一段 212號前之劃有分向限制線路段，竟疏於注意，
    貿然迴轉至對向車道，適其騎乘車牌號碼 915-GDF號重型機
    車，沿青山路一段往新莊方向行駛，因見狀閃避不及而失控
    倒地滑行，撞擊訴外人陳志豪所有、停放同向車道右前方道
    路旁之車牌號碼 3K-2131號自用小客車，致其受有左脛骨與
    腓骨上端碎裂、閉鎖性骨折及多處擦傷等傷害之事實，業據
    其提出郵政總局郵政醫院診斷證明書為證（見本院交附民字
    卷第4頁），並經本院調取本院100年度交上易字第71號過失
    傷害案件偵審全卷核閱屬實，且為被告所不爭執，自堪信為
    真實。
三、按因故意或過失，不法侵害他人之權利者，負損害賠償責任
    ；又不法侵害他人之身體或健康者，對於被害人因此喪失或
    減少勞動能力或增加生活上之需要時，應負損害賠償責任；
    又不法侵害他人之身體、健康、名譽、自由、信用、隱私、
    貞操，或不法侵害其他人格法益而情節重大者，被害人雖非
    財產上之損害，亦得請求賠償相當之金額，民法第184條第1
    項前段、第193條第1項、第195條第1項前段定有明文。又駕
    駛人駕駛汽車，應遵守道路交通標誌、標線、號誌之指示；
    在劃有分向限制線之路段，不得迴車，亦為道路交通安全規
    則第90條、第106條第2款所明定。又損害賠償之債，以有損
    害之發生及有責任原因之事實，並二者之間，有相當因果關
    係為成立要件（最高法院48年台上字第 481號判例參照）；
    所謂相當因果關係，係指依經驗法則，綜合行為當時所存在
    之一切事實，為客觀之事後審查，認為在一般情形上，有此
    環境，有此行為之同一條件，均發生同一之結果者，則該條
    件即為發生結果之相當條件，行為與結果即有相當之因果關
    係（最高法院98年度台上字第1953號判決參照）。本件被告
    未遵守交通標線之指示，在劃有分向限制線之路段迴車，致
    原告閃避不及，失控倒地而受傷，自係因過失不法侵害原告
    之身體。雖被告抗辯其迴轉時並未撞及原告所騎乘之機車云
    云。惟查，劃有分向限制線之路段依法不得迴車，原告騎乘
    機車行經該路段，無從預料被告竟有違規迴車之行為，致閃
    避不及，失控倒地而受傷，其受傷之結果，與被告違規迴車
    之過失行為間，即具有相當因果關係，自得請求被告負侵權
    行為損害賠償責任。茲就原告請求賠償之各項損害及金額，
    是否有據，逐項審究如下：
    (一)關於醫療費用部分：
      原告主張其因系爭傷害，支出醫療費用1萬8,752元乙節，
      業據其提出郵政總局郵政醫院繳費收據為證（見本院交附
      民字卷 7至11頁），且為被告所不爭執（見本院訴易字卷
      19頁背面），應屬可取。
    (二)關於薪資損害部分：
      原告主張其任職於臺灣銘板股份有限公司（下稱臺灣銘板
      公司），每月平均薪資約3萬5,000元，因系爭事故受傷後
      ，自99年3月份起至同年11月份止，共計6個月因休養而無
      法工作，受有薪資損害21萬元（其計算式為：35,000元×
      6= 210,000元）等情，業據其提出薪資單、及郵政總局郵
      政醫院診斷證明書為證（見本院交附民字卷12、4頁），
      並據被告為不知之陳述（見本院訴易字卷19頁背面），本
      院審酌情形，認應視同自認（民事訴訟法第280條第2項規
      定參照）。是原告此部分主張，亦屬可取。
    (三)關於看護費用部分：
      按親屬代為照顧被害人之起居，固係基於親情，但親屬看
      護所付出之勞力並非不能評價為金錢，雖因二者身分關係
      而免除被害人之支付義務，惟此種基於身分關係之恩惠，
      自不能加惠於加害人。故由親屬看護時雖無現實看護費之
      支付，仍應認被害人受有相當於看護費之損害，得向加害
      人請求賠償，始符公平原則（最高法院94年度台上字第15
      43號判決意旨參照）。原告主張其因系爭事故受有左脛骨
      與腓骨上端碎裂、閉鎖性骨折及多處擦傷之傷害，醫囑宜
      休養 6個月並需他人看護，故由其配偶全程照顧，依合理
      看護費用每日 2,000元計算，受有相當於看護費之損害計
      36萬元等情，固據其提出郵政總局郵政醫院診斷證明書為
      證（見本院交附民字卷第 4頁）。惟本院審酌原告受傷範
      圍集中在左小腿處，尚無由他人全日照顧之必要，故認其
      於受傷後 6個月期間，僅得請求賠償半日之看護費用。是
      原告所受看護費用之損害應為18萬元（其計算式為：1,00
      0元×30日×6月=180,000元）。
    (四)關於非財產上損害之慰藉金部分：
      原告因系爭事故受有左脛骨與腓骨上端碎裂、閉鎖性骨折
      及多處擦傷之傷害，在精神上自必感受痛苦。爰斟酌原告
      為國中畢業，目前在臺灣銘板股份有限公司擔任作業員，
      每月平均薪資約3萬5,000元，99年度財產總額為138萬1,2
      12元（見本院訴易字卷19頁背面、22頁）；被告為國小畢
      業，目前無業，並無資產（見本院卷19頁背面、25頁）等
      一切情狀後，認原告請求賠償慰藉金 5萬元，應屬相當。
    (五)依上所述，原告因系爭事故受有損害合計為 48萬8,752元
      （其計算式為： 18,752元+210,000元+180,000元+50,000
      元=488,752元）。
四、惟按損害之發生或擴大，被害人與有過失者，法院得減輕賠
    償金額，或免除之，民法第217條第1項定有明文；又民法第
    217條第1項規定之適用，原不以財產上之損害賠償請求權為
    限，即非財產上之損害賠償請求權仍有其適用（最高法院74
    年度台上字第2212號判決參照）。經查，系爭事故發生現場
    之限速為時速50公里，有道路交通事故調查報告表可按（見
    臺灣板橋地方法院檢察署99年度偵字第 27089號偵查卷16頁
    ），亦為兩造所不爭執。而原告當時騎乘機車之時速約50至
    60公里，業據其於警訊時供述明確（見上開偵查卷第 7頁）
    。足見原告超速行駛，致閃避不及，失控倒地，於損害之發
    生亦與有過失。又原告係在失控倒地後，始向前滑行撞及訴
    外人陳志豪所有、停放於路旁之車牌號碼 3K-2131號自用小
    客車，即該車輛縱屬違規停放路旁，亦非與系爭事故發生或
    擴大之原因。本院審酌兩造就系爭事故之發生各有上述過失
    ，依其情節，認原告應自負 20%之過失責任，被告抗辯其僅
    負3分之1之過失責任云云，尚不足取。是原告所得請求被告
    賠償之金額，應減為39萬1,002元〔其計算式為：488,752元
    ×(1-20%)=391,002元，元以下四捨五入〕。
五、末按保險人依本法規定給付之保險給付，視為被保險人損害
    賠償金額之一部分；被保險人受賠償請求時，得扣除之，強
    制汽車責任保險法第32條定有明文。經查，被告抗辯原告已
    獲理賠強制汽車責任保險金 7,953元乙節，為原告所不爭執
    （見本院訴易字卷19頁背面），自應於原告請求賠償之金額
    中扣除，是原告所得請求被告賠償之金額應為 38萬3,049元
    （其計算式為：391,002元-7,953元=383,049元）。
六、綜上所述，原告本於侵權行為之法則，請求被告給付38萬3,
    049元及自起訴狀繕本送達之翌日即100年 3月12日（見本院
    交附民字卷13頁）起，至清償日止，按年息5%計算之利息部
    分，自屬應予准許；至逾上開金額之請求，即屬不應准許。
七、至兩造其餘之攻擊或防禦方法及證據，經斟酌後，認為均不
    足以影響本判決之結果，自無逐一詳予論駁之必要，併此敘
    明。
八、結論：本件原告之訴為一部有理由，一部無理由，依民事訴
    訟法第79條，判決如主文。
中    華    民    國   100    年    8     月    23    日
                  民事第七庭
                        審判長法  官  鄭三源
                              法  官  林玉珮
                              法  官  梁玉芬
正本係照原本作成。
不得上訴。
中    華    民    國   100    年    8     月    23    日
                              書記官  常淑慧